【裁判字號】    98,易,2264
【裁判日期】    990329
【裁判案由】    侵占
【裁判全文】
臺灣臺中地方法院刑事判決              98年度易字第2264號
公  訴  人  臺灣臺中地方法院檢察署檢察官
被      告  丁○○
指定辯護人  本院公設辯護人丙○○
輔佐人即被  乙○○
告之父
上列被告因侵占案件，經檢察官提起公訴（97年度偵字第20152
號），本院判決如下：
    主    文
丁○○犯侵占罪，累犯，處有期徒刑伍月，如易科罰金，以新臺
幣壹仟元折算壹日。
    犯罪事實及理由
一、丁○○前因強盜案件，經法院判處有期徒刑3年8月確定，於
    民國92年10月24日入監執行，並於94年7月14日縮短刑期假
    釋並付保護管束，嗣於95年7月20日保護管束期滿未經撤銷
    假釋以執行完畢論。詎猶不知悔改，意圖為自己不法所有，
    於97年1月7日前約2至3日之某日，在臺中市○區○○街134
    號甲○○（原名馬德倫）所經營之小馬通信公司，將甲○○
    交付給其保管之行動電話2支（廠牌：NOKIA牌；型號：5300
    號；序號：000000000000000號，下簡稱A手機）、（廠牌：
    OKWAP牌；序號1：000000000000000號；序號2：000000000
    000000號，下簡稱B手機），予以侵占入己。嗣並先於97 年
    1月6日，將A手機委請不知情之戊○○（另為不起訴處分）
    ，於97年1月6日，以新臺幣（下同）2500元之價格，出售給
    不知情之陳璟右，復又於不詳時間，將B手機，委請不知情
    之戊○○（另不起訴處分），以2100元之價格，出售給不知
    情之陳璟右。
二、證據能力：被告以外之人，於審判外之言詞或書面陳述，除
    法律有規定者外，不得作為證據。刑事訴訟法第159條第1項
    定有明文。被告以外之人（包括證人、鑑定人、告訴人、被
    害人及共同被告等）於審判外之言詞或書面陳述，即所謂傳
    聞證據。由於傳聞證據有悖法院直接審理及言詞審理之精神
    ，妨礙當事人之反對詰問權，影響程序正義之實現，除法律
    有規定者（例如同法第159條第2項、同法第159條之1至之5
    、同法第206條等）外，原則上不具證據能力。查證人甲○○、戊○○於警詢之證詞，係屬審判外之陳述，被告指定辯
    護意旨爭執其證據能力(本院卷第81頁)，並進而於本院審理
    中聲請並訊問證人甲○○、戊○○，依前揭說明，其等警詢
    供述部分自應從原則之規定，即認無證據能力。此外，本案
    檢察官、被告及指定辯護人並未就其餘卷內證據資料之證據
    能力有所爭執，且迄於言詞辯論終結前，均未主張有刑事訴
    訟法第159條第1項不得為證據之情形，是應認已同意卷內其
    餘證據均得作為證據，且經本院審酌後，認無不適當之情形
    ，應認本案調查之其餘卷內證據均有證據能力。
三、訊據被告矢口否認前揭犯行，辯稱:伊不認識甲○○，亦未
    拿手機去販賣云云。經查：
(一)前揭犯罪事實，業據證人阮氏思於警詢(警卷第8、9頁)，證
    人甲○○(97年度偵字第2015號卷第27、28頁、55)、陳璟右
    （同上偵卷第5、6、82背面、83頁）、戊○○(同上偵卷第
    57、58、73 )等於檢察官偵訊中證述明確，證人戊○○於本
    院證稱：「（問：本案2支行動電話，OKWAP、NOKIA，你是
    否有拿去賣給陳璟右？）有，是被告拿給我的」、「（問：
    被告拿給你時如何跟你說？）他說他在那邊工作，老闆沒有
    給他薪水，老闆說那2支手機要給他」等語（本院卷第181
    頁背面），證人甲○○於本院證稱:「他(被告)當時沒有工
    作，幫我看店，讓他在我店裡住宿，某一天我檢查我櫃內的
    手機，因為是新的手機都有包裝盒包著，我要整理時，發現
    包裝盒很輕，我打開2、3個來看，發現裡面手機不見了，我
    就問被告....我問被告叫他拿回來還我就算了，被告說他拿
    去給別人，他說他拿去給朋友，但不知道朋友叫什麼名字」
    、「是我整理時看手機不見才問被告的」等語(本院卷第235
    頁)，參酌證人陳璟右於檢察官偵訊中，亦明確指認被告曾
    與戊○○一同前往販賣行動電話予伊等語(同前偵卷第82頁
    背面)，是證人甲○○、戊○○關於被告犯罪事實之指證，
    應無誤會之可能，此外，並有中古手機買賣同意書影本1張
    、證人戊○○之身份證正反面影本各1張、臺中市警察局第
    一分局扣押物品目錄表1張、贓物認領保管單1張、通聯調閱
    查詢單1份、小馬通信公司名片1張、A手機之序號條碼影本1
    張、B手機之序號條碼影本1張在卷可稽，被告空言否認犯行
    ，並不可採。
(二)刑法上之侵占罪，以持有人就其持有中之他人所有物，表現
    其變為所有之意思而成立，不以實際上得財為必要條件(最
    高法院44年臺上字第546號判例參照)，又侵占罪為即成犯，
    於持有人將持有他人之物變易為所有之意思時，即行成立，
    不以施予處分為必要(最高法院74年度臺上字第3986號判決
    參照)。查證人陳璟右於檢察官偵查中證稱:伊係先於97年1
    月6日向戊○○收購A手機，嗣再收購B手機等語(同前偵卷第
    5頁)，惟查證人甲○○於本院業證稱:伊每2至3日會清點1
    次店內手機，伊於1月7日清點時發現B手機不見，經被告坦
    承拿取B手機，伊再為檢查，才又發現A手機也不見等語(本
    院卷第237、238頁)，是堪認被告將A、B手機變易持有為所
    有之犯罪時間點，應係於97年1月7日前約2至3日之某日，又
    侵占罪既遂之時點既非財物處分之時，業如前述，則自不應
    以證人陳璟右前揭關於A、B手機係先後處分之情形，即認被
    告就A、B手機係於不同時間先後予以分別侵占，再公訴人關
    於被告侵占A、B手機部分是否犯意各別及行為互異部分，既
    再無其他舉證說明，本院自應為利於被告犯罪事實之認定，
    即認被告係基於單一犯意，於97年1月7日前約2至3日之某日
    ，以單一行為侵占A、B手機。
(三)綜上所述，本案事證明確，被告所辯不足為採，其犯行堪以
    認定。
四、論罪科刑部分
(一)按甲○○僅係於白天偶而外出時，請被告短暫看顧店內的手
    機財物，及晚上店休息時，請被告留宿店內看顧手機財物等
    情，業據證人甲○○於本院證述明確(本院卷第237頁)，是
    被告自難認係屬從事業務之人。核被告所為，係犯刑法第
    335 條第1項之侵占罪。被告所犯係屬單純一罪，又起訴書
    關於被告犯罪時間之記載，亦有誤會，均業如前述，併予敘
    明。
(二)被告有前揭刑案執行完畢之情形，此有臺灣臺中地方法院檢
    察署刑案資料查註紀錄表、臺灣高等法院被告全國前案紀錄
    表各1份在卷可按，其受有期徒刑之執行完畢後，5年內故意
    再犯本案有期徒刑以上之罪，為累犯，應依刑法第47條第1
    項規定加重其刑。被告經本院送請行政院衛生署草屯療養院
    進行精神鑑定，鑑定結果認：「被告之臨床診斷為中度智能
    障礙，根據學理，其認知功能明顯受損，一般生活能力應落
    在可訓練程度，亦即可透過反覆的訓練，可學會日常生活所
    需之規範及能，然而，對於複雜或抽象的概念，則會有理解
    及區辨的困難，對此類問題的反應，可能呈現快速且直覺式
    的回應，但不明白其回應可能發三的效果，或是直接回應不
    知道、不記得以逃避。因認被告欠缺辨識行為違法或依其辨
    識而行為的能力，已達顯著降低之程度」，此有行政院衛生
    署草屯療養院99年3月5日草寮精字第1320號函及檢附之精神
    鑑定報告一件在卷可稽（本院卷第245至249頁），參酌被告
    於本案前即有中度智能障礙，此有臺中縣政府98年11月26
    日府社障字第0980363291號函及檢附之被告身心障礙鑑定表
    影本2份、草屯療養院98年11月30日草寮精字第8066號函及
    相關病歷可稽(本院卷第148至165頁)，堪認被告於行為時其
    辨識行為違法之能力或依其辨識而行為之能力顯著降低，爰
    依刑法第19條第2項規定，減輕其刑，並依法先加後減之。
(三)爰審酌被告智識程度不佳，所侵占之財物價值非鉅，犯罪後
    未坦承犯行，亦未能與告訴人和解等一切情狀，量處如主文
    所示之刑，併諭知易科罰金之折算標準。
據上論斷，應依刑事訴訟法第299條第1項前段，刑法第335條第1
項、第47條第1項、第19條第2項、第41條第1項前段，刑法施行
法第1條之1，判決如主文。
中    華    民    國    99    年    3    月     29    日
                  刑事第十五庭  審判長法  官  江奇峰
                                      法  官  林學晴
                                      法  官  郭書豪
以上正本證明與原本無異。
如不服本判決應於收受送達後10日內向本院提出上訴書狀，並應
敘述具體理由；其未敘述上訴理由者，應於上訴期間屆滿後20日
內向本院補提理由書（均須按他造當事人之人數附繕本）「切勿
逕送上級法院」。
                                      書記官  陳美虹
中    華    民    國    99    年    3    月     29    日
附錄法條
 中華民國刑法第335條
（普通侵占罪）
意圖為自己或第三人不法之所有，而侵占自己持有他人之物者，
處 5 年以下有期徒刑、拘役或科或併科 1 千元以下罰金。
前項之未遂犯罰之。

司法院資訊處製作；財團法人民間司法改革基金會備份。
